【裁判字號】    95,聲判,25
【裁判日期】    950911
【裁判案由】    聲請交付審判
【裁判全文】
臺灣彰化地方法院刑事裁定              95年度聲判字第25號
聲 請 人
即告訴人  丙○○
代 理 人  甲○○律師
被    告  乙○○
上列聲請人即告訴人因被告竊盜案件，不服臺灣高等法院臺中分
院檢察署檢察長於中華民國95年8月8日所為95年度上聲議字第98
5 號駁回再議之處分（原不起訴處分案號：臺灣彰化地方法院檢
察署95年度偵字第4889號），聲請交付審判，本院裁定如下：
    主  文
聲請駁回。
    理  由
一、按告訴人不服上級法院檢察署檢察長或檢察總長認為再議無
    理由而駁回之處分者，得於接受處分書後10日內委任律師提
    出理由狀，向該管第一審法院聲請交付審判；法院認為交付
    審判之聲請不合法或無理由者，應駁回之；刑事訴訟法第25
    8條之1第1項、第258條之3第2項前段分別定有明文。查本件
    聲請人即告訴人丙○○以被告涉嫌竊盜案件，向臺灣彰化地
    方法院檢察署提出告訴，該署檢察官經偵查後，於民國95年
    6月29日以 95年度偵字第4889號為不起訴處分，聲請人不服
    聲請再議，嗣經臺灣高等法院臺中分院檢察署檢察長於95年
    8月8日，以95年度上聲議字第 985號駁回再議，該處分書於
    95年8月18日寄存送達予聲請人，於95年8月28日生效，而聲
    請人之住所在彰化縣和美鎮，應有 2日之在途期間，其係於
    同年月25日委任律師向本院提出本件聲請等情，業經本院調
    閱上開案件卷宗核閱無訛，並有上開不起訴處分書、駁回再
    議處分書、送達證書、委任狀及聲請狀上之收文章戳各乙份
    附卷可查，是本件聲請交付審判程式合於首揭法條規定，合
    先敘明。
二、次按刑事訴訟法第258條之1規定告訴人得向法院聲請交付審
    判，揆其立法意旨，係對於「檢察官不起訴裁量權」制衡之
    一種外部監督機制，法院之職責僅在就檢察官所為不起訴之
    處分是否正確加以審查，藉以防止檢察機關濫權，依此立法
    精神，同法第 258條之3第3項規定「法院就交付審判之聲請
    為裁定前，得為必要之調查」，所謂「得為必要之調查」，
    係指調查證據之範圍應以偵查中曾顯現者為限，不可就新提
    出之證據再為調查，亦不可蒐集偵查卷宗以外之證據，否則
    將與刑事訴訟法第 260條之再行起訴規定混淆不清。法院於
    審查交付審判之聲請有無理由時，除認為告訴人所指摘不利
    被告之事證，未經檢察機關詳為調查或斟酌，或不起訴處分
    書所載理由違背經驗法則、論理法則或其他證據法則者外，
    不宜率予交付審判。所謂告訴人所指摘不利被告之事證，未
    經檢察機關詳為調查，係指告訴人所提出請求調查之證據，
    檢察官未予調查，且若經調查，即足以動搖原偵查檢察官事
    實之認定及處分之決定，倘調查結果，尚不足以動搖原事實
    之認定及處分之決定者，仍不能率予交付審判。再按，犯罪
    事實應依證據認定之，無證據不得認定犯罪事實，同法第15
    4條第2項亦規定甚明。認定不利於被告之事實，需依積極證
    據，茍積極證據不足為不利於被告事實之認定時，即應為有
    利於被告之認定。告訴人之告訴，係以使被告受刑事訴追為
    目的，是其陳述是否與事實相符，仍應調查其他證據以資審
    認。最高法院 30年上字第816號、52年台上字第1300號判例
    可資參照。
三、聲請意旨略以：
（一）被告乙○○於95年4月20日凌晨2時、95年4月29日凌晨2時
      40分、95年5月2日凌晨2時30分、95年5月3日凌晨2時30分
      ，先後 4次侵入聲請人所經營位於彰化縣和美鎮○○路之
      「和東資源回收場」（下稱回收場），竊取聲請人所有之
      銅線共計150公斤，價值約新台幣（下同）3萬元；而證人
      吳鈺國則於95年5月1日凌晨6時，及95年5月7日凌晨3時許
      被查獲前之1至2星期凌晨4至6時許，至回收場4至5次，共
      竊得鋼條（應係銅條之誤繕）價值約2至3萬元，是被告乙
      ○○及證人吳鈺國係於不同之時間分別進入回收場竊取物
      品，所犯次數亦不相同，原處分疏未注意區分上開2者犯
      行，並採納證人吳鈺國不實之證言，難令聲請人干服。
（二）因聲請人曾雇用被告於回收場工作，對於被告體型甚為熟
      悉，且被告乙○○及證人吳鈺國兩人身型互異，故回收場
      之錄影監視器所翻拍之 95年4月29日、95年5月3日竊賊行
      竊照片，確為被告乙○○之身影無訛，聲請人並無誤認之
      虞。
（三）被告無故侵入聲請人所經營設有圍牆設備之回收場及附連
      圍繞之土地，另涉犯刑法第 306條之無故侵入住居罪，原
      承辦檢察官就之未依職權調查，致令被告得以犯罪嫌疑不
      足受不起訴處分，聲請人之再議聲請亦遭駁回，聲請人亦
      表未服。
四、經查：
（一）訊據被告乙○○坦承曾於95年4月4日至95年5月4日擔任回
      收場員工，亦經聲請人證述在卷，堪信屬實，然堅詞否認
      有何竊盜之犯行，陳稱回收場失竊當時，伊均於彰化縣鹿
      港鎮頭崙里頭崙巷 129號住處睡覺等語（見臺灣彰化地方
      法院檢察署95年度偵字第4889號卷第 4、22、23頁）；而
      證人吳鈺國則於偵查中結證：其於 95年5月7日凌晨3時許
      至回收場竊取銅條被聲請人發現，並於遭查獲前之1至2星
      期內之凌晨0時至4時許，曾至回收場內行竊4至5次得逞，
      共竊得銅條價值約2至3萬元，其每次至回收場行竊均會戴
      不同之帽子、或著口罩、輕便雨衣偽裝，且回收場錄影監
      視器錄下之行竊男子均為其本人等語（見臺灣彰化地方法
      院檢察署95年度偵字第4889號卷第38至40頁）；此外，並
      有回收場錄影監視器翻拍之照片19張附卷可稽（見臺灣彰
      化地方法院檢察署95年度偵字第4889號卷第10至13頁、臺
      灣高等法院臺中分院檢察署95年度上聲議字第985號卷第8
      至13頁），是回收場內失竊之銅條應係證人吳鈺國所竊取
      ，應堪認定。
（二）聲請人雖以熟悉被告體型為由，認定回收場錄影監視器於
      95 年4月29日、95年5月3日凌晨所翻拍之照片共19張，足
      以證明係被告下班後返回回收場行竊，然聲請人雇用被告
      於回收場工作僅 1個月，聲請人對被告身型辨認是否能確
      定無訛，尚屬有疑，且經檢視卷附上開翻拍照片（見臺灣
      彰化地方法院檢察署95年度偵字第4889號卷第10至13頁、
      臺灣高等法院臺中分院檢察署 95年度上聲議字第985號卷
      第 8至13頁），相片內行竊人影臉部模糊、無法辨識，尚
      難遽認定係為被告乙○○，又行竊人影頭戴帽子、或著口
      罩、輕便雨衣，核與證人吳鈺國所述其行竊時戴帽、或著
      口罩、輕便雨衣偽裝遮掩等語相符（見臺灣彰化地方法院
      檢察署95年度偵字第4889號卷第39至40頁），另參以被告
      堅決否認，證人吳鈺國則自承為照片中之人等情（見臺灣
      彰化地方法院檢察署95年度偵字第4889號卷第22、24、40
      頁），自未能以上開翻拍照片19張遽入被告於罪。
（三）依聲請人於偵查中證述，被告知悉回收場錄影監視器之電
      源所在及如何操作等語（見臺灣彰化地方法院檢察署95年
      度偵字第4889號卷第23頁），並酌以聲請意旨所陳：回收
      場錄影監視器於 95年4月29日、95年5月3日凌晨所翻拍之
      照片內，均係被告下班後返回行竊之身影等節後，衡諸一
      般經驗法則，倘被告確係知悉回收場錄影監視器之電源所
      在及如何操作，且確曾於 95年4月29日、95年5月3日凌晨
      潛入回收場行竊，焉有不關閉上開錄影監視器電源，而遭
      錄影拍攝之理，是聲請人所述尚非合理、有違常情、不足
      採信。
（四）至聲請人所執被告侵入聲請人所有回收場及附連圍繞之土
      地，恐涉犯刑法第306條第1項侵入住宅罪嫌一節，聲請人
      原以：被告涉嫌意圖為自己不法所有，未得他人同意，以
      和平之非暴力手段取走其持有物，破壞他人對其持有物之
      持有支配關係，使自己取得該物之支配管領力，涉犯竊盜
      罪訴請偵辦。檢察官因而依竊盜罪之構成要件偵查斟酌，
      認定被告所為不該當刑法第320條第1項竊盜罪之要件，處
      分不起訴。現聲請人另主張被告所為涉犯刑法第306條第1
      項侵入住宅罪嫌之社會事實，並未經檢察官依侵入住宅罪
      構成要件，詳為偵查斟酌被告究否有「無故侵入他人建築
      物或附連圍繞之土地」之犯罪行為；亦即原檢察官並未就
      被告是否涉嫌侵入住宅犯罪處分不起訴，是本院無從就被
      告是否涉犯侵入住宅罪嫌一事，審查檢察官所為不起訴處
      分是否正確。聲請人就此未經檢察官偵查處分不起訴之涉
      嫌侵入住宅罪犯罪事實聲請交付審判，容有違誤，於法不
      合。聲請人應就此構成要件迥異之侵入住居罪犯罪事實另
      行訴請檢察官偵辦，方為適法，附此說明。
五、綜上所述，被告所涉竊盜罪嫌不能證明之理由，原不起訴處
    分書及駁回再議處分書業已詳細論列說明，且依據卷內資料
    ，並無其他積極證據可資證明被告有何意圖為自己不法所有
    而竊盜之犯行，又檢察官為不起訴處分之理由，復無何違背
    經驗法則、論理法則或其他證據法則之情事，亦無聲請人所
    指摘不利於被告之事證未經檢察機關詳為調查或斟酌等據以
    交付審判之事由存在，從而，本件就被告涉嫌竊盜部分聲請
    交付審判意旨仍執前詞，聲請人對於檢察官所為竊盜不起訴
    之處分加以指摘，求予審判，為無理由，應予駁回。另聲請
    人就未經檢察官偵查斟酌之刑法第306條第1項侵入住宅罪嫌
    請求交付審判部分，因被告是否涉犯侵入住宅罪嫌並未經檢
    察官依該罪構成要件加以審酌而處分不起訴，是本院無從依
    交付審判制度審查檢察官所為不起訴處分是否正確，此部分
    聲請難認合法，亦應駁回之。
據上論斷，應依刑事訴訟法第258條之3第2項前段，裁定如主文
。
中    華    民    國    95    年    9     月    11    日
              刑事第一庭  審判長法  官  葉榮郎
                                法  官  唐中興
                                法  官  林秉暉
以上正本證明與原本無異。
本裁定不得抗告。
中    華    民    國    95    年    9     月    13    日
                                書記官  梁高賓


司法院資訊處製作；財團法人民間司法改革基金會備份。
